---
title: "Tomo 01 Introdução"
author: "EFS Alvarenga"
date: "14/07/2018"
output: pdf_document
---

```{r setup, include=FALSE}
knitr::opts_chunk$set(echo = TRUE)
```

## Interface do R Studio

A melhor maneira de descrever a interface é com o próprio [vídeo do R Studio](https://vimeo.com/97166163).

## Console

* Interface para execução de comandos
* Pode ser utilizada para operações simples ou complexas
* Execução de código em real time
* Bom para rápidos testes de variáveis

```{r}
print('Hello world!')
```


## Scripts

* Mantêm sequenciamento de código (e salvar)
* Pode ser executado linha-a-linha, seleção ou tudo: _Ctrl+R_, _Ctrl+Enter_ ou botão _Run_
* O resultado da execução aparece no console
* Mútiplos scripts podem estar abertos ao mesmo tempo

```{r}
1+1 			          # returns 2
v1 <- 2		          # save value for v1
v2 <- 3		          # save value for v2
v1 + v2		          # returns 5
```


## Projects

* Permite multiplas sessões
* Define o **work directory** como a pasta do projeto
* Permite controle de versão (Git, SVN)
* Para detalhes, consulte o [Using Projects](https://support.rstudio.com/hc/en-us/articles/200526207-Using-Projects)

