---
title: 'Learning R Chapter 1.01'
subtitle: 'Introduction'
author: "EFS Alvarenga"
date: "14/07/2018"
output: pdf_document
---

```{r setup, include=FALSE}
knitr::opts_chunk$set(echo = TRUE)
```

## Before starting

Firstly install R from the [R Project website](https://www.r-project.org/).
Usually there are more than one R versions available.
For the sake of simplicity, download the newest.
If lost on the website, search for the 'Download' word (and get used to look for stuff on the internet, you will need a lot of it to get going with R).

R is just the programming language.
You can actually access the language and build code from your system console, but generally the user will interact with it using an user interface such as RStudio.
Rstudio Desktop is an open source software and is available for download from the [R Studio website](https://www.rstudio.com/).

## R Studio interface

The best description of the RStudio interface is done by the guys from RStudio.
Follow the [vimeo link](https://vimeo.com/97166163).


### The console

O console é a interface para execução de comandos em real time.
Ele pode ser utilizado para operações simples ou complexas, sem necessidade de criação de scripts.
Em geral é uma boa opção para testar rapidamente algum código antes de incluí-lo em algum script.

```{r}
print('Hello world!')
```


### Scripts

Os scripts mantêm o sequenciamento do código e podem ser salvos.
Múltiplos scripts podem estar abertos ao mesmo tempo
A execução de scripts se dá linha-a-linha ou selecionando um conjunto de linhas e depois **Ctrl+R**, **Ctrl+Enter** ou botão **Run**.
O resultado da execução aparece no console.

Caracteres seguidos do símbolo **#** não são considerados na execução de comandos e servem como comentários no código.

O número de espaços é irrelevante para a execução do código.
O uso de espaçamento apropriado auxilia a leitura e interpretação do código por outros usuários.
O mesmo comando pode se estender por mais de uma linha, e recomenda-se a utilização dessa funcionalidade quando o comando é muito longo.
Adicionalmente a mesma linha pode conter mais de um comando, desde que separados por ponto-e-vírgula (esta opção geralmente atrapalha a leitura do código por outro usuário).

## Projects

As principais vantagens da utilização da funcionalidade _Projects_ (projetos) são:
Definir o _working directory_ como a pasta do projeto automaticamente;
permitir o controle de versão (Git ou SVN) internamente pelo R Studio e;
utilização de várias sessões ao mesmo tempo.
Para maiores detalhes, consulte o [link](https://support.rstudio.com/hc/en-us/articles/200526207-Using-Projects) do R Studio.

### Working directory sem a utilização de projetos
Apesar não ser recomendado, caso o usuário escolha não utilizar projetos, o _working directory_ pode ser definido manualmente através do comando `setwd()`.
Para se referir a caminhos de arquivos e diretórios no sistema operacional, o R utiliza o _encoding_ do *Unix* (mais detalhes em [link](http://www.osdata.com/programming/shell/filesystembasics.html))


## Pacotes / bibliotecas

Uma das grandes vantagens do R é sua extensibilidade por meio de pacotes / bibliotecas.
Pacotes podem ser instalados por meio do menu _Tools > Install Packages_ ou pela linha de comando através do `install.packages()`.
Ao instalar novos pacotes suas dependências são checadas e instaladas caso necessário.
Pacotes instalados podem ser carregados através da função `library()`. 


## Sessões

Por padrão o R Studio salva o estado das sessões ao ser fechado. O estado inclui: scripts abertos, _environment_ (ambiente - variáveis carregadas na memória) e histórico de comandos.
As informações do estado das sessões são salvos na pasta do projeto (ou no _working directory_ caso a funcionalidade de projetos não esteja sendo utilizada).
Quando um projeto é reaberto, o estado da última sessão salva é carregado.
NB: Os pacotes carregados não são salvos como estado da sessão e precisam ser carregados novamente.


## Objetos / variáveis

Objetos / variáveis têm valores atribuídos por meio dos símbolos **<-** ou **=**.
Nomes de objetos precisam iniciar com letras (maiúsculas ou minúsculas) seguidos de letras, números, _underscores_ ou pontos.
Espaços não podem ser utilizados.
NB: O R é sensível a maiúsculas e minúsculas.

### Tipos de objetos

Objetos armazenam dados em diferentes tipos de estruturas.
As mais comuns estão descritas abaixo.

**Vetores e matrizes**, que armazenam valores do mesmo tipo (número, texto, booleano) em todas as suas posições.
Essas estruturas são úteis para operações matriciais (matriz de correlação, multiplicações vetoriais, etc.).
O R interpreta vetores como matrizes de apenas uma dimensão.

$$
Vetor
\begin{bmatrix}
    x_{1} & x_{2} & x_{3} & \dots  & x_{n}
\end{bmatrix}
$$

$$
Matriz
\begin{bmatrix}
    x_{11} & x_{12} & x_{13} & \dots  & x_{1n} \\
    x_{21} & x_{22} & x_{23} & \dots  & x_{2n} \\
    \vdots & \vdots & \vdots & \ddots & \vdots \\
    x_{d1} & x_{d2} & x_{d3} & \dots  & x_{dn}
\end{bmatrix}
$$

**Listas** são objetos com estruturas flexíveis e armazenam valores em um ou mais elementos nomeados (nomes ou números).
Cada um desses elementos podem ser de diferentes estruturas, tipos e comprimentos.
Listas podem armazenar outras listas, em uma cadeia hierárquica.
Muitas funções do R retornam listas como resultado de cálculos.

**Data frames** são tabelas quadradas onde todas as colunas possuem o mesmo número de posições.
Internamente, o R interpreta data frames como listas de vetores.
Cada coluna deve possuir um único tipo de valores, mas colunas diferentes podem utilizar tipos de valores diferentes.
Essa estrutura é muito similar a uma planilha do MS Excel.

Algumas funções dependem de um determinado tipo de estrutura para sua execução, e funções que transformam entre tipos de estruturas diferentes estão disponíveis.
Outros tipos de estruturas estão disponíveis [link](https://www.statmethods.net/input/datatypes.html).

### Atribuição de valores a objetos

Valores podem ser atribuídos a objetos diretamente pelo usuário ou por meio do resultado de funções (incluindo funções que importam valores de outras fontes como planilhas, banco de dados, etc.).

### Exemplo

Atribua valores a objetos, leia os valores desses objetos e realize operações simples.

```{r}
# Básico
1+1
v1 <- 2	          # atribui o valor 2 ao objeto v1
v2 <- 3
v1 + v2           # retorna no console o resultado da operação

# Vetores
x <- c(1,2,3)     # define vetor x
y <- c(5,-3,0)    # define vetor y
x                 # retorna o vetor x
y                 # retorna o vetor y

# Operações aritmeticas
x+y               # Adição
x*y               # Multiplicação termo a termo
x%*%y             # Multiplicação de matrizes

# (Des)igualdades
x<y
x<=y
x==y              # Verifica igualdade
x!=y              # Retorna o oposto da verificação de igualdade

# Posições em vetores (subscripts)
x[1]              # Retorna o valor na primeira posição
x[1:2]            # Retorna os valores nas posições 1 a 2
x[c(1,3)]         # Retorna os valores nas posições 1 e 3
x[-3]             # Exclui determinadas posições
```


## Funções

Funções executam operações nos inputs passados a elas (normalmente variáveis e objetos) e retornam outputs (que podem ser gravados como novos objetos ou apresentados no console).
Observe abaixo a função `seq()` que gera uma sequência de números:

```{r}
z <- seq(from=5, length=4, by=2)
```

Para obter ajuda com relação a uma função digite o caractere `?` antes do nome da função, ou pressione **F1** com o cursor sobre a função.
Alternativamente, utilize a aba _Help_ do R Studio ou procure na internet.

### Encadeamento de funções

Funções podem ser encadeadas ao invés de avaliadas objeto a objeto.

```{r}
z <- seq(from=5, length=4, by=2)
z

y <- rep(z,times=2)
y

w <- sum(y)
w

Z <- sum (rep(seq (from=5, length=4, by=2),times=2))
Z
```

### For-loops

_For-loops_ permitem a execução de rotinas em _loop_ enquanto as condições estejam satisfeitas.

```{r}
k <- 0
for (x in 2:5){
  cat('valor inicial de k = ',k)
  cat('\n será somado a x = ',x)
  k <- k+x
  cat('\n valor agregado (novo k) = ',k)
  cat('\n fim do passo ---------------\n\n')
}
# \n significa nova linha
```

### Escrevendo suas próprias funções

Escrever funções definidas pelo usuário permite: compartilhar técnicas e métodos, otimizar rotinas, eliminar repetição nos scripts para tarefas executadas diversas vezes e modularização do código.

```{r}
subtracao_simples <- function(x,y) {
  return(x-y)
} # esse passo define a função

subtracao_simples(5,4) # executa a função definida previamente
```

