---
title: "Tomo 01 Introdução"
author: "EFS Alvarenga"
date: "14/07/2018"
output: pdf_document
---

```{r setup, include=FALSE}
knitr::opts_chunk$set(echo = TRUE)
```

## Interface do R Studio

A melhor maneira de descrever a interface é com o próprio [vídeo do R Studio](https://vimeo.com/97166163).


## Console

O console é a interface para execução de comandos em real time.
Ele pode ser utilizado para operações simples ou complexas, sem necessidade de criação de scripts.
Em geral é uma boa opção para testar rapidamente algum código antes de incluí-lo em algum script.

```{r}
print('Hello world!')
```


## Scripts

Os scripts mantêm o sequenciamento do código e podem ser salvos.
Múltiplos scripts podem estar abertos ao mesmo tempo
A execução de scripts se dá linha-a-linha ou selecionando um conjunto de linhas e depois **Ctrl+R**, **Ctrl+Enter** ou botão **Run**.
O resultado da execução aparece no console.

### Comentários

Caracteres seguidos do símbolo **#** não são considerados na execução de comandos e servem como comentários no código.

### Espaços

O número de espaços é irrelevante para a execução do código.
O uso de espaçamento apropriado auxilia a leitura e interpretação do código por outros usuários.
O mesmo comando pode se estender por mais de uma linha, e recomenda-se a utilização dessa funcionalidade quando o comando é muito longo.
Adicionalmente a mesma linha pode conter mais de um comando, desde que separados por ponto-e-vírgula (esta opção geralmente atrapalha a leitura do código por outro usuário).

## Projects

As principais vantagens da utilização da funcionalidade _Projects_ (projetos) são:
Definir o _working directory_ como a pasta do projeto automaticamente;
permitir o controle de versão (Git ou SVN) internamente pelo R Studio e;
utilização de várias sessões ao mesmo tempo.
Para maiores detalhes, consulte o [Using Projects](https://support.rstudio.com/hc/en-us/articles/200526207-Using-Projects) do R Studio.

### Working directory sem a utilização de projetos
Apesar não ser recomendado, caso o usuário escolha não utilizar projetos, o _working directory_ pode ser definido manualmente através do comando `setwd()`.
Para se referir a caminhos de arquivos e diretórios no sistema operacional, o R utiliza o _encoding_ do *Unix* (mais detalhes em [file system basics](http://www.osdata.com/programming/shell/filesystembasics.html))


## Pacotes / bibliotecas

Uma das grandes vantagens do R é sua extensibilidade por meio de pacotes / bibliotecas.
Pacotes podem ser instalados por meio do menu _Tools > Install Packages_ ou pela linha de comando através do `install.packages()`.
Ao instalar novos pacotes suas dependências são checadas e instaladas caso necessário.
Pacotes instalados podem ser carregados através da função `library()`. 


## Sessões

Por padrão o R Studio salva o estado das sessões ao ser fechado. O estado inclui: scripts abertos, _environment_ (ambiente - variáveis carregadas na memória) e histórico de comandos.
As informações do estado das sessões são salvos na pasta do projeto (ou no _working directory_ caso a funcionalidade de projetos não esteja sendo utilizada).
Quando um projeto é reaberto, o estado da última sessão salva é carregado.
NB: Os pacotes carregados não são salvos como estado da sessão e precisam ser carregados novamente.


## Variáveis

Variáveis têm valores atribuídos por meio dos símbolos **<-** ou **=**.
Nomes de variáveis precisam iniciar com letras (maiúsculas ou minúsculas) seguidos de letras, números, _underscores_ ou pontos.
Espaços não podem ser utilizados.
NB: O R é sensível a maiúsculas e minúsculas.



