---
title: "Tomo 01 Introdução"
author: "EFS Alvarenga"
date: "14/07/2018"
output: pdf_document
---

```{r setup, include=FALSE}
knitr::opts_chunk$set(echo = TRUE)
```

## Interface do R Studio

A melhor maneira de descrever a interface é com o próprio [vídeo do R Studio](https://vimeo.com/97166163).


## Console

O console é a interface para execução de comandos em real time.
Ele pode ser utilizado para operações simples ou complexas, sem necessidade de criação de scripts.
Em geral é uma boa opção para testar rapidamente algum código antes de incluí-lo em algum script.

```{r}
print('Hello world!')
```


## Scripts

Os scripts mantêm o sequenciamento do código e podem ser salvos.
Mútiplos scripts podem estar abertos ao mesmo tempo
A execução de scripts se dá linha-a-linha ou selecionando um conjunto de linhas e depois **Ctrl+R**, **Ctrl+Enter** ou botão **Run**.
O resultado da execução aparece no console.


## Projects

* Permite multiplas sessões
* Define o **work directory** como a pasta do projeto
* Permite controle de versão (Git, SVN)
* Para detalhes, consulte o [Using Projects](https://support.rstudio.com/hc/en-us/articles/200526207-Using-Projects)


## Pacotes

* Podem ser instalados
  * menu Tools > Install Packages ...
  * linha de comando
* Ao instalar um pacote as dependências são checadas e instaladas caso necessário
* São carregados pela função `library()`
* Pacotes precisam ser carregados em toda nova sessão

```{r eval=FALSE}
install.packages('ggplot2')
library(ggplot2)
```

## Sessões

* O estado das sessões são salvos por padrão no R Studio
  * scripts abertos
  * environment (variáveis carregadas na memória)
  * histórico de comandos
* Os dados da sessão são salvos na pasta do projeto
* Quando um projeto é reaberto, a última sessão salva é carregada






```{r}
1+1 			          # returns 2
v1 <- 2		          # save value for v1
v2 <- 3		          # save value for v2
v1 + v2		          # returns 5
```

